【裁判字號】    92,上訴,1721
【裁判日期】    921222
【裁判案由】    違反槍砲彈藥刀械管制條例
【裁判全文】
臺灣高等法院臺中分院刑事判決                  九十二年度上訴字第一七二一號
    上  訴  人
    即  被  告  丙○○
右上訴人因違反槍砲彈藥刀械管制條例案件，不服臺灣南投地方法院九十一年度訴字
第三一五號中華民國九十二年六月十五日第一審判決（起訴案號：臺灣南投地方法院
檢察署九十一年度偵字第一二二八號），提起上訴，本院判決如左：
    主      文
上訴駁回。
    事      實
一、丙○○曾於民國八十三年間因違反藥事法案件，經臺灣臺中地方法院判處有期徒
    刑十月確定，於八十五年一月一日執行完畢，猶不知悔改，復未經許可，於八十
    八年十二月間，無故持有業將「仿ＣＯＬＴ廠半自動手槍製造之金屬玩具手槍」
    更換土造金屬槍管、撞針及復進彈簧，所改造而成，可擊發子彈具有殺傷力之槍
    枝（槍枝管制號碼為0000000000號），及將「仿ＷＡＬＴＨＥＲ廠半
    自動手槍製造之金屬玩具手槍」拆除近彈室端之橫向阻鐵，所改造而成，可擊發
    子彈具有殺傷力之槍枝（槍枝管制號碼為0000000000號）各一支。嗣
    於八十八年十二月十六日凌晨二時（原審誤載為十六時）三十分許，在南投縣埔
    里鎮○○路三十三號旁鐵皮屋內，為警查獲，並扣得上開可發射子彈具有殺傷力
    之改造手槍二支以及不具殺傷力之槍枝二支、海盜式掌心雷半成品一支及子彈一
    顆、改造工具一批等物。
二、案經南投縣政府警察局埔里分局報請臺灣南投地方法院檢察署檢察官偵查起訴。
    理      由
一、訊之上訴人即被告丙○○矢口否認右揭犯罪事實，辯稱：伊並無持有扣案之槍枝
    二支，該二支槍均在甲○○住處起出，伊因被警察追沒有地方去，才與丁○○一
    起去甲○○住處樓上房間躲避，嗣伊因肚子餓，才下樓至旁邊之鐵皮屋找甲○○
    ，請他出去幫伊買宵夜，只剩伊與丁○○在鐵皮屋，被警查獲當時不只被查獲的
    二支槍枝而已，尚有五、六支槍及製造槍枝之工具一批等物，當時警察有問槍械
    是何人所有，我們都不敢講，嗣伊到警察局後，有打電話與甲○○聯絡，甲○○
    告訴伊是在他家被警查獲，要伊全部承擔，他允諾支出日後刑事訴訟的律師費用
    及生活費，伊當時因有假釋殘刑要執行，不想連累家人及甲○○答應要付生活費
    才為甲○○頂罪，但嗣後甲○○均未依約幫伊請律師，亦未依約處理，伊發覺被
    騙，才將實情供出，實際上槍枝均為甲○○所有云云。惟查：
    (一)扣案之改造手槍二支經送請內政部警政署刑事警察局鑑定結果認：其中槍枝管
      制號碼為0000000000號手槍一支，認係由仿美國ＣＯＬＴ廠半自動
      手槍製造之金屬玩具手槍，更換土造金屬槍管、撞針及復進彈簧改造而成，機
      械性能良好，可供擊發子彈使用，認具殺傷力；至槍枝管制號碼為00000
      00000號手槍一支，認係仿ＷＡＬＴＨＥＲ廠半自動手槍製造之金屬玩具
      手槍，拆除近彈室端之橫向阻鐵改造而成，可擊發子彈具有殺傷力之槍枝，有
      內政部警政署刑事警察局八十九年一月十二日刑鑑字第二七○六號鑑驗通知書
      附卷可稽（參八十九年度偵字第四八號偵查卷第三九頁），足見上揭改造槍枝
      二支均係有可發射子彈具有殺傷力之槍枝無誤。
    (二)次查上開槍枝二支，係經警員於八十八年十二月十六日凌晨二時三十分許，在
      南投縣埔里鎮○○路三十三號旁鐵皮屋內所查獲，並據查獲該案警員陳冠良於
      被告另案所涉本院八十九年度上訴字第一三三四號違反槍砲彈藥刀械管制條例
      一案八十九年十月二十日訊問時指證明確。證人陳冠良警員於該案時並另證稱
      ：「我們在被告睡覺之帳蓬內還查有一把槍，被告也承認帳篷是他在睡的」、
      「去東榮路查獲時，除被告外，丁○○也在場」、「我們進去時，東西（即槍
      枝）都放在桌上」等情，此經本院調閱該案卷宗查明屬實（見該案卷第八三、
      八三頁），並有訊問筆錄影本一份附卷可參（見原審卷第五五、五六頁）；嗣
      證人陳冠良於原審九十一年七月十八日訊問時到庭證述：「（八十八年十二月
      十六日查獲槍械當時經過情形如何？）當時被告與丁○○在現場，查獲的槍枝
      擺設凌亂，我問槍枝是何人所有？二人皆未承認也沒否認，回警局再訊問，丙○○承認是他所有。（當初查獲槍械的狀態為何？）我印象中有些零件有上油
      的跡象，槍枝是否有灰塵我沒有印象了。（在鐵皮屋裏的帳棚中查獲的槍枝是
      何人所有？）我發現帳棚後由組長在其中的床墊下查獲一支槍枝，我當時有問
      被告是否睡在帳棚中？被告未回答我」等語（參原審卷第九十、九一頁），茲
      以上揭現場查獲之陳冠良警員，業已證述查獲時被告確有在場，且被告雖在被
      查獲當場未供述該槍枝何人所有，然其後於警訊時已坦認該槍枝屬其所有等情
      明確，且被告於警訊及偵查中，確均坦承上開槍枝為其所有（見八十九年偵字
      第四八號偵查卷第十三、三六頁），而當時與被告一同被警查獲之證人丁○○
      在警訊、偵查中亦為相同之證述（見同上偵查卷第十六頁、第三十七頁），足
      證上開槍枝確係被告持有無疑。至上揭證人陳冠良對於有關被告是否承認睡在
      帳棚之證詞，雖有前後證述不一之情，然以該證人係承辦本案之員警，與被告
      間無任何利害關係或恩怨糾紛，其對於當時查獲主要情節證詞一致，僅此部分
      細節略有出入，而其就此部分之證言，於本院另案審理時業已證述甚明，稽之
      當時距離案發時間未滿一年，該證人記憶應較深刻，而至原審訊問時，距離案
      發時間已有二年多之時間，故該證人就此部分記憶或有記憶模糊之情亦屬事理
      之常，應以其於較接近案發時之證詞較堪採信，況被告既已坦認該槍枝屬其所
      有等情不諱，至其當時有無承認睡於帳篷與否，核與其是否持有本案查獲槍枝
      難認有何必要關聯，尚難依此即為被告有利之認定。
    (三)至被告所辯扣案之槍枝為甲○○所有一節，此為證人甲○○迭於原審及本院審
      理時均予否認，而被告於本院審理時提出之甲○○致其本人之信函一件（參本
      院卷第九二頁），觀其內容並未提及涉案手槍之事，亦未提及如被告所辯甲○○有答應給付律師費或生活費其事，僅提及被告若有需幫忙的，在能力範圍內
      願為相助，且要被告若有困難，可直接寫信予甲○○之父告知，將代為協助友
      情延續等情，由上開信函內容可知，應屬友人間之問候、鼓勵之書信往來，並
      無何特別怪異之處，而證人甲○○亦已到庭證述說明何以會寫信予被告之緣由
      ，尚無從依此信函即予遽認被告此項辯解屬實，且依被告聲請傳訊之證人黃勝
      家、莊旻蒼等人於原審之證詞，至多證明渠等曾於八十八年十二月十六日分別
      搭載逃匿中之被告前往甲○○住處，並無從證明該扣案槍枝確屬甲○○所有，
      亦難認被告確有為甲○○頂罪之情，故無從為有利於被告之認定。另被告雖聲
      請傳訊證人丁○○，惟該證人經原審及本院多次傳訊，且經本院拘提均未到案
      ，然以該證人已於警訊、偵查中證述該槍枝屬被告所有之情明確，且被告所涉
      上開持有槍枝犯行，亦有其他事證可證，並非以該證人之證詞為不利被告之唯
      一認定，故本院認證人丁○○乃無再予傳訊之必要，附此敘明。
    (四)綜上所述，被告所辯均不足採信，本件事證明確，被告犯行足以認定，應依法
      論科。至被告雖供稱本案另有查獲其他槍枝及工具云云，惟本案雖另有查扣不
      具殺傷力之槍枝二支、海盜式掌心雷半成品一支及子彈一顆、改造工具一批等
      物，然此部分物品被告亦於警訊、偵查中坦認屬其所有之物，惟因鑑驗結果認
      均不具殺傷力，已經公訴人不另為不起訴處分，故此部分本院並未對被告為不
      利之認定，附此敘明。
二、核被告丙○○所為，係犯槍砲彈藥刀械管制條例第十一條第四項之未經許可持有
    可發射子彈具有殺傷力之手槍罪。查被告丙○○曾於八十三年間因違反藥事法案
    件，經臺灣臺中地方法院判處有期徒刑十月，於八十五年一月一日執行完畢，此
    有臺灣南投地方法院檢察署刑案資料查註紀錄表及臺灣高等法院被告全國前案紀
    錄表各一件在卷足參，其於五年以內再犯本件有期徒刑以上之罪，係累犯，應依
    刑法第四十七條之規定，加重其刑。原審因認被告罪證明確，審酌被告持有具有
    殺傷力之槍枝，對社會危害性甚大，及被告犯罪後之態度等一切情狀，依刑事訴
    訟法第二百九十九條第一項前段，槍砲彈藥刀械管制條例第十一條第四項、刑法
    第十一條前段、第四十七條、第四十二條第二項、第三十八條第一項第一款、罰
    金罰鍰提高標準條例第二條之規定，量處被告有期徒刑一年六月，併科罰金新臺
    幣六萬元，並諭知罰金易服勞役之折算標準，並以公訴人雖具體求刑有期徒刑二
    年六月，惟因認前揭量刑已足懲戒其不法，而不依公訴人之求刑。另查被告犯罪
    後，新修正槍砲彈藥刀械管制條例於九十年十一月十四日公布施行，同年月十六
    日生效，刪除原同條例第十九條關於犯同條例第十一條之罪經判處有期徒刑者，
    應於刑之執行完畢或赦免後，令入勞動場所強制工作之保安處分規定，雖被告犯
    罪在修法之前，惟依刑法第二條第二項保安處分適用裁判時之法律之規定，修正
    前槍砲彈藥刀械管制條例第十九條之規定，即無再適用餘地。至扣案之改造手槍
    二支，即槍枝管制號碼為0000000000號及槍枝管制號碼為00000
    00000號手槍二支，均為違禁物，應依法宣告沒收，核其認事、用法，並無
    不當，量刑亦屬妥適，應予維持。被告上訴意旨否認犯罪，仍執前詞指摘原判決
    不當，並無理由，應予駁回。
據上論斷，應依刑事訴訟法第三百六十八條，判決如主文。
本案經檢察官乙○○到庭執行職務。
中      華      民      國      九十二  年      十二    月      二十二  日
                                臺灣高等法院臺中分院刑事第六庭
                                      審判長法  官  李  文  雄
                                            法  官  邱  顯  祥
                                            法  官  陳  秀  
右正本證明與原本無異。
如不服本判決應於收受送達後十日內向本院提出上訴書狀，其未敘述上訴之理由者並
得於提起上訴後十日內向本院補提理由書（均須按他造當事人之人數附繕本）。
                                            書記官  黃  禎  祥
中      華      民      國      九十二  年      十二    月      二十三  日
附錄本案論罪科刑法條全文：
槍砲彈藥刀械管制條例第十一條第四項：
未經許可，持有、寄藏或意圖販賣而陳列第一項所列槍砲者，處一年以上七年以下有
期徒刑，併科新臺幣七百萬元以下罰金。
                                                                        Ａ


司法院資訊處製作；財團法人民間司法改革基金會備份。
